【裁判字號】    99,竹建小,2
【裁判日期】    991129
【裁判案由】    給付工程款
【裁判全文】
臺灣新竹地方法院簡易庭小額民事判決   99年度竹建小字第2號
原      告
即反訴被告  謝智雲
被      告
即反訴原告  黃嘉全
上列當事人間請求給付工程款事件，本院於民國99年11月15日辯
論終結，判決如下：
    主      文
原告之訴駁回。
訴訟費用新台幣壹仟元由原告負擔。
反訴原告之訴駁回。
反訴訴訟費用新台幣壹仟元由反訴原告負擔。
    事實及理由
壹、本訴部分：
一、原告起訴主張原告承包被告座落於新竹市○○路○ 段468 號
    鐵架鋼構建物工程( 以下簡稱系爭工程) ，總價款新台幣(
    下同)39 萬元，皮告先給付工程款19萬元，其後工程進度已
    達百分之80，接近完工階段，但原告向被請領工程款10萬元
    ，被告竟拒絕給付，是以起訴請求被告給付10萬元；被告則
    主張就系爭工程已給付原告19萬元，但兩造並未約定如何付
    款，惟該工程尚未完工，且已施工部分亦有部分瑕疵未修復
    ，如果原告完工，且無瑕疵，願給原告20萬元，但原告拿錢
    不做事，被告已另請他人施工，是以拒絕給付該款項等語。
二、原告起訴請求被告給付系爭工程之報酬10萬元，係以其施工
    既達百分之80，被告即應付該10萬元，惟查：
(一)、前揭鐵架鋼構建物工程係被告定作，由原告所承攬，被告並
    已給付19萬元工程款之事實，為兩造所不爭執，且與證人蘇
    明華、張月霞本院調查時證述內容相符，復有該工程之照片
    33張在卷可稽。
(二)、惟兩造並無約定系爭工程工程款之給付方式，亦為兩造所不
    爭執，原告雖主張一般工程均係如此，施工至此階段，其應
    可請求10萬元，否則其無資金可購買材料，惟被告則否認此
    說法，並主張原告施工有諸多瑕疵尚未修復，原告就其所主
    張前開一般工程之工程款給付方式，並未舉證以實其說，自
    難認其主張係事實。
(三)、兩造就系爭工程之承攬包酬給付方式，除被告先給付之19
    萬元外，其他款項之給付方式既無特別約定，即應依民法相
    關規定為判斷之依據，民法第505 條第1 項規定：「報酬，
    應於工作交付時給付之，無須交付者，應於工作完成時給付
    之。」是以本件原告承攬被告之工作，除被告於開始工作時
    所交付之19萬元外，其他20萬元部分，依民法前開關於承攬
    報酬之規定，應於該工作交付時，始向被告請求給付。
(四)、系爭工程尚未完成，亦為兩造所不爭執，復有前揭照片在卷
    可參，是以依民法前開規定，原告請求被告給付10萬元之承
    攬報酬，不符民法前該規定之要件。
三、綜合前揭說明，原告依承攬關係請求被告給付10萬元之承攬
    報酬，不符民法第505 條第1 項之規定，自無理由，應予駁
    回。
五、據上論結，本件原告之訴為無理由，依民事訴訟法第436 條
    之23、第436 條第2 項、第436 條之19第1 項，判決如主文
    。
貳、反訴部分：
一、反訴原告起訴主張反訴被告於99年2 月28日至99年3 月2 日
    請領系爭工程工程預付款19萬元後，遲延完工達232 天，致
    使定作人遭受相當損失，爰主張解除兩造契約，並請求反訴
    被告賠償損失，蓋反訴被告於期限內未履行，經反訴原告以
    存證信函催告履行，仍未完工，且反訴被告在本院調解時亦
    同意於99年9 月20日完工，反訴原告並同意再次延期完工期
    限至10月18日，但反訴被告仍未履行最後完工期限，應負債
    務不履行遲延責任，應賠償反訴原告損害，至反訴被告主張
    已完工百分之80，並非事實，請求判決反訴被告應給付反訴
    原告10萬元；反訴被告則主張反訴告就反訴部分主張並不實
    在等語。
二、按兩造於就系爭工程原無約定完工期限，經反訴原告向本院
    竹北簡易庭聲請調解，在調解程序中兩造同意「1.相對人(
    指反訴被告) 應於99年9 月20日前完成系兩造約定之工程。
    聲請人( 指反訴原告) 應於相對人完工後，三日內給付相對
    人新台幣貳拾萬元。2.相如逾第1 項完工期限，每逾一日，
    應扣新台幣壹仟元之違約金，最高扣除至新台幣伍萬之違約
    金。3.除上開兩造項及相對人依法應負之擔保責任外，兩造
    不用互相請求。」反訴原告並同意撤回該調解事件之聲請，
    有本院99年度竹北小調第162 號調解筆錄在卷可稽，依該約
    定，反訴原告就系爭工程之損害部分，已拋棄其他損害賠償
    請求權。是以依兩造在該調解程序中之約定，完工期限為99
    年9 月20日，而反訴原告再延長該工程至99年10月18日，有
    反訴原告反訴狀在卷可稽，是以反訴原告主張反訴被告遲延
    該工程達232 天，即非事實。
二、而系爭工程尚未完工，為兩造所不爭執，是以反訴被告依前
    開調解程序中兩造契約之約定，僅能在給付前開20萬之工程
    款時，以每逾期一日扣除1 千元之違約金，最高扣除至新台
    幣5 萬元之違約金方式，請求反訴被告賠償該違約金，反訴
    原告主張反訴被告遲延232 天，請求賠償10萬元，即不符前
    開兩造在本院調解期日之約定，故反訴原告以給付遲延為由
    ，請求反訴被告給付10萬元，即無理由，應予駁回。
三、據上論結，本件反訴原告之訴為無理由，依民事訴訟法第
    436 條之23、第436 條第2 項、第436 條之19第1 項，判決
    如主文。
中    華    民    國    99    年    11    月    29    日
                  新竹簡易庭    法  官  王銘勇
以上正本係照原本作成。
如對本判決上訴，非以判決違背法令為理由，不得為之；且須於
判決送達後20日內向本院提出上訴狀並記載上訴理由（須按他造
當事人之人數附繕本）。如委任律師提起上訴者，應一併繳納上
訴審裁判費。
中    華    民    國    99    年    11    月    29    日
                                書記官  鄭明枝

司法院資訊處製作；財團法人民間司法改革基金會備份。
